【裁判字號】    98,裁,2257
【裁判日期】    980918
【裁判案由】    聲請假扣押
【裁判全文】
最  高  行  政  法  院  裁  定
                                      98年度裁字第2257號
抗  告  人  財團法人安南龍山寺基金會
            財團法人南海龍山寺基金會
            財團法人石井龍山寺基金會
            財團法人林森龍山寺基金會
            財團法人羅浮龍山寺基金會
            財團法人王蓮龍山寺基金會
            財團法人北京龍山寺基金會
            財團法人上海龍山寺基金會
            財團法人西安龍山寺基金會
            財團法人舊金山龍山寺基金會
            財團法人景德龍山寺基金會
            財團法人立德龍山寺基金會
            財團法人立言龍山寺基金會
            財團法人立名龍山寺基金會
            財團法人立功龍山寺基金會
            財團法人安南甲○○基金會
            財團法人台北安南甲○○基金會
            財團法人雲林安南甲○○基金會
            財團法人南海安南甲○○基金會
            財團法人長樂安南甲○○基金會
            財團法人林森安南甲○○基金會
            財團法人北京安南甲○○基金會
            財團法人上海安南甲○○基金會
            財團法人西安安南甲○○基金會
            財團法人舊金山安南甲○○基金會
            財團法人景德安南甲○○基金會
            財團法人安南王紀念基金會
            財團法人安南王公益慈善基金會
            財團法人安南王文化教育基金會
            財團法人安南王社會福利基金會
            財團法人安南王醫學研究發展基金會
            財團法人安南王佛學研究發展基金會
            財團法人安南王王妃紀念基金會
            財團法人安南王王妃公益慈善基金會
            財團法人安南王王妃社會福利基金會
            財團法人安南林永航文化教育基金會
            財團法人安南陵基金會
兼以上各抗告人之代表人
            甲○○
上列抗告人因與相對人公務人員保障暨培訓委員會、交通部、交
通部公路總局等間聲請假扣押事件，對於中華民國98年3月24日
臺北高等行政法院98年度全字第6號裁定，提起抗告，本院裁定
如下︰
    主  文
抗告駁回。
抗告訴訟費用由抗告人負擔。
    理  由
一、按抗告法院認抗告為不合法或無理由者，應為駁回抗告之裁
    定。
二、本件原裁定以：本件抗告人甲○○並未釋明債權人即「抗告
    人甲○○及財團法人安南龍山寺基金會、財團法人王蓮龍山
    寺基金會、財團法人羅浮龍山寺基金會、財團法人西安龍山
    寺基金會、財團法人北京龍山寺基金會、財團法人上海龍山
    寺基金會、財團法人舊金山龍山寺基金會、財團法人安南王
    紀念基金會、財團法人安南王公益慈善基金會、財團法人安
    南王文化教育基金會、財團法人安南王社會福利基金會、財
    團法人安南王醫學研究發展基金會、財團法人安南王佛學研
    究發展基金會、財團法人安南王王妃紀念基金會、財團法人
    安南王王妃公益慈善基金會、財團法人安南王王妃社會福利
    基金會、財團法人安南林永航文化教育基金會、財團法人安
    南甲○○基金會（臺北）、財團法人安南甲○○基金會（福
    州）、財團法人安南甲○○基金會（長樂）、財團法人安南
    陵基金會、財團法人立德龍山寺基金會、財團法人立言龍山
    寺基金會、財團法人立名龍山寺基金會、財團法人立功龍山
    寺基金會、財團法人石井龍山寺基金會」對於債務人「交通
    部公路總局、公路總局北部訓練所、法務部、公務人員保障
    暨培訓委員會、交通部、宜蘭縣政府、臺灣鐵路管理局、中
    華郵政股份有限公司對劉守成、沈昆興、鄭吉男、李若一、
    顏秋來、翁興利、周世珍、仉桂美、乙○○、楊美鈴、陳淞
    山、吳登銓、邱華君、劉榮輝、林昱悔、邱國昌、程明修、
    公務人員保障暨培訓委員會秘書室第一科有關本案之收文承
    辦人、公務人員保障暨培訓委員會秘書室主任、林宜靜、洪
    立人、蔡三連、陳晉源、李紉蘭、陳俊雄、宋乃午、吳志雄
    、趙興華、吳燕真、徐瑞昌、黃淑敏、呂光志、史美杰、吳
    秋英、蘇美齡、李慧員、彭自由、陳淑芬、潘文翠、葉彩蓮
    、袁蓮芝、黃麗玲、賴常雄、陳思萍、唐述如、雷淑美、呂
    建華、劉邦達、王冬生、劉雪玲、林義弘、陳進發、李忠璋
    、林志銘、沈玉鳴、李美臻、李志中、陳玉好、卓明君、歐
    建志、莊永煉、丹明發、楊健、林陵三、蘇月娥、廖正村、
    蔡堆、丙○○、施茂林、陳麗瑛、李嵩賢、鐘昱男、教育部
    對許嘉倩、陳恆寧、丁慧翔、廖世和、張美玲、陳國輝、朱
    楠賢、諸幸芝、杜正勝、鄭瑞城、有關教育部國家賠償事件
    處理小組會議成員、蘇義泰」等人，有何公法上之金錢給付
    債權，且抗告人甲○○未釋明將來有不能或困難強制執行之
    情事，亦未提出能供即時調查之證據資料，依行政訴訟法第
    293條第1項、第297條及第176條、民事訴訟法第523條、第
    526條及第284條規定，足見抗告人甲○○聲請假扣押，於法
    未合等由，乃駁回抗告人甲○○之聲請。
三、抗告意旨略謂：債權人已於訴狀中敘明債務人之違法事實，
    雖債務人為政府機關，然依經驗法則，債權人仍認日後恐有
    甚難執行或無法強制執行之虞，又恐債務人移居國外、逃匿
    、隱匿財產、移轉財產、就財產為不利之處分，損及債權人
    之權益，請准予假扣押云云。
四、本院查：(一)按為保全公法上金錢給付之強制執行，得聲請假
    扣押，為行政訴訟法第293條第1項所明定。另依同法第297
    條準用民事訴訟法第523條第1項規定，假扣押非有日後不能
    強制執行或甚難執行之虞者，不得為之。又公法上金錢給付
    之假扣押，依行政訴訟法第297條準用民事訴訟法第526條第
    1項規定，對於請求及假扣押之原因，應釋明之。所謂釋明
    ，得用可使法院信其主張為真實之一切證據，但依證據之性
    質不能即時調查者，不在此限（行政訴訟法第176條、民事
    訴訟法第284條規定參照）。(二)本件相對人公務人員保障暨
    培訓委員會、交通部、交通部公路總局等，為行政機關，對
    於將來之金錢債務，原則上並無不能清償之虞；且抗告人甲
    ○○亦未提出能即時調查之證據，以釋明其對所述之債務人
    「恐有甚難執行或無法強制執行之虞」之主張為真實，依上
    揭規定及說明，其聲請即屬不應准許。原裁定駁回抗告人甲
    ○○之聲請，經核並無不合。抗告人甲○○復執前詞，提起
    抗告，難認為有理由，應予駁回。至於抗告人甲○○以外之
    其餘37名抗告人，均非受裁定之人，自無許其提起抗告之餘
    地，其對原裁定提起抗告，亦非合法，應併予駁回。
五、據上論結，本件抗告人甲○○之抗告為無理由，其餘抗告人
    之抗告為不合法。依行政訴訟法第104條、民事訴訟法第95
    條、第78條、第85條第1項前段，裁定如主文。
中    華    民    國    98    年    9     月    18    日
                    最高行政法院第四庭
                        審判長法官  劉  鑫  楨
                              法官  陳  金  圍
                              法官  劉  介  中
                              法官  曹  瑞  卿
                              法官  陳  鴻  斌
以  上  正  本  證  明  與  原  本  無  異
中    華    民    國    98    年    9     月    18    日
                              書記官  吳  玫  瑩


司法院資訊處製作；財團法人民間司法改革基金會備份。
